臺灣高等法院刑事判決
110年度上訴字第1305號
上  訴  人  臺灣桃園地方檢察署檢察官
被      告  范姜福俊（原名范福俊）



上列上訴人因被告違反毒品危害防制條例案件，不服臺灣桃園地
方法院109年度審訴字第2127號，中華民國109年12月28日第一審
判決（起訴案號：臺灣桃園地方檢察署109年度毒偵字第3141號
），提起上訴，本院判決如下：
    主  文
上訴駁回。
    理  由
一、公訴意旨略以：被告甲○○○基於施用第一級毒品海洛因及第
    二級毒品甲基安非他命之犯意，分別於民國109年5月15日下
    午5時許，在桃園市○○區○○路00巷00號住處附近車輛內，以
    將海洛因摻入香菸點燃吸食之方式，施用海洛因1次；又於
    同年月16日下午3時40分許為警採尿時起回溯120小時內某時
    ，在臺灣地區某不詳地點，以不詳方式，施用甲基安非他命
    1次。因認被告涉犯毒品危害防制條例（下稱毒品條例）第1
    0條第1項、第2項之施用第一級、第二級毒品罪嫌。
二、按起訴程序違背規定者，應諭知不受理之判決；對於原審諭
    知不受理之判決上訴時，第二審法院認其為無理由而駁回上
    訴，得不經言詞辯論為之，刑事訴訟法第303條第1款、第37
    2條分別定有明文。此所稱之「起訴程序違背規定」，係指
    檢察官提起公訴之訴訟行為於程序上有違法律之規定而言。
三、毒品條例第20條、第23條業於109年1月15日修正公布，並於
    同年7月15日施行。毒品條例第20條第3項、第23條第2項分
    別修正為「依前項規定為觀察、勒戒或強制戒治執行完畢釋
    放後，『3年後』再犯第10條之罪者，適用前2項之規定」、「
    觀察、勒戒或強制戒治執行完畢釋放後，『3年內』再犯第10
    條之罪者，檢察官或少年法院（地方法院少年法庭）應依法
    追訴或裁定交付審理」。而上開所謂「3年後再犯」，只要
    本次再犯（不論修正施行前、後）距最近1次觀察、勒戒或
    強制戒治執行完畢釋放，已逾3年者，即該當之，不因其間
    有無犯第10條之罪經起訴、判刑或執行而受影響（最高法院
    109年度台上字第3826號判決意旨參照）。
四、經查：
  ㈠被告前因施用毒品案件，經臺灣桃園地方法院以90年度毒聲
    字第3318號裁定送觀察、勒戒後，認有繼續施用毒品之傾向
    ，經同法院以91年度毒聲字第3314號裁定令入戒治處所施以
    強制戒治，於92年5月8日釋放出所，被告於前開觀察、勒戒
    及強制戒治執行完畢釋放後，雖有再因施用毒品案件，多次
    經法院判處罪刑確定及執行完畢之紀錄，但迄今均無再受觀
    察、勒戒或強制戒治之處遇，有被告前案紀錄表在卷可查。
    本案檢察官起訴被告施用第一級、第二級毒品之犯罪時間為
    109年5月15日下午5時許及同年月16日下午3時40分許為警採
    尿時起回溯120小時內某時，距其最近1次觀察、勒戒及強制
    戒治執行完畢釋放，已逾3年，即屬毒品條例第20條第3項規
    定「3年後再犯」之情形，依上開說明，不因被告於其間曾
    多次因犯施用毒品罪，經起訴、判刑或執行而受影響，檢察
    官應依毒品條例第20條第1項規定，重啟處遇程序，聲請法
    院裁定令被告入勒戒處所觀察、勒戒，不得逕予起訴。
  ㈡被告前雖因施用毒品案件，經臺灣桃園地方檢察署（下稱桃
    園地檢署）檢察官以107年度毒偵字第624號為附命戒癮治療
    之緩起訴處分（下稱「附命緩起訴」），但因違反緩起訴期
    間內應遵循事項，經同署檢察官以108年度撤緩字第464號撤
    銷該緩起訴處分確定（見審訴卷第95至96頁）。惟其經「附
    命緩起訴」後，於緩起訴期間未完成戒癮治療，經檢察官撤
    銷緩起訴處分，自不等同曾受觀察、勒戒或強制戒治執行完
    畢之處遇，即應回復原緩起訴處分不存在之狀態，由檢察官
    續行偵查，視個案情形，依現行法規定為相關處分，不得逕
    行起訴。
　㈢而上開毒品條例修正施行前，本案尚屬「偵查中之案件」（
    於109年10月28日繫屬於原審法院），依該次修正增訂之毒
    品條例第35條之1第1款規定「偵查中之案件，由檢察官依修
    正後規定處理」，檢察官即應適用修正施行後之規定處理，
    即應依毒品條例第20條第1項規定，聲請法院裁定令被告入
    勒戒處所觀察、勒戒，不得逕予起訴，檢察官未依上開規定
    重啟處遇程序而逕予起訴，其起訴程序顯然違背規定，應依
    刑事訴訟法第303條第1款規定諭知不受理判決。
五、駁回上訴之理由：
  ㈠檢察官上訴意旨略以：依據最高法院104年度第2次刑事庭會
    議決議意旨，修正前毒品條例第24條第2項規定已明示，同
    條第1項之緩起訴處分經撤銷者，其法律效果為「依法追訴
    」，此乃因被告事實上已接受等同「觀察、勒戒」之處遇，
    惟其竟未能履行該條件，自應於撤銷緩起訴處分後依法追訴
    ，而無再次聲請法院裁定觀察、勒戒之必要。亦即「附命緩
    起訴」後，3年內再犯施用第一級或第二級毒品者，自得依
    毒品條例第23條第2項或第24條第2項規定之相同法理，逕行
    提起公訴。被告前因施用毒品案件，經桃園地檢署檢察官以
    107年度毒偵字第624號為「附命緩起訴」確定，惟被告未完
    成戒癮治療，前開緩起訴處分因而經撤銷，而原審判決所援
    引之最高法院109年度台非字第76號判決，該案件被告之「
    附命緩起訴」未經撤銷，兩者事實顯不相同，無從比附援引
    。從而，被告於前開緩起訴處分確定後3年內再為本案之犯
    行，自不能再採觀察、勒戒或強制戒治方式，應由檢察官逕
    行起訴，原審為不受理判決，尚有未洽等語。
  ㈡被告於前述觀察、勒戒及強制戒治執行完畢釋放後，固曾經
    桃園地檢署檢察官以107年度毒偵字第624號為「附命緩起訴
    」確定，嗣因緩起訴期間未完成戒癮治療，經同署檢察官以
    108年度撤緩字第464號撤銷該緩起訴處分確定，惟被告於緩
    起訴期間既未完成戒癮治療，經檢察官撤銷其緩起訴處分，
    即不等同曾受觀察、勒戒或強制戒治執行完畢之處遇；且本
    案被告施用第一級、第二級毒品犯行，距其最近1次觀察、
    勒戒執行完畢釋放，已逾3年，即無從依修正後之毒品條例
    第23條第2項規定追訴處罰，均如前述。原審判決認本件之
    起訴程序違背規定，乃判決不受理，經核並無違誤，上訴意
    旨猶以前詞指摘原審判決不當，難認有理由，爰不經言詞辯
    論，駁回其上訴。
據上論斷，應依刑事訴訟法第368條、第372條，判決如主文。
本案經檢察官邱文中提起公訴，檢察官林曉霜提起上訴。
中　　華　　民　　國　　110 　年　　6 　　月　　4 　　日
                  刑事第六庭  審判長法  官  劉方慈
                                    法  官  朱嘉川
                                    法  官　曹馨方
以上正本證明與原本無異。
施用第二級毒品部分，不得上訴。
施用第一級毒品部分，如不服本判決，應於收受送達後20日內向
本院提出上訴書狀，其未敘述上訴之理由者並得於提起上訴後20
日內向本院補提理由書（均須按他造當事人之人數附繕本）「切
勿逕送上級法院」。
                                    書記官　游秀珠
中　　華　　民　　國　　110 　年　　6 　　月　　4 　　日